臺灣臺北地方法院刑事判決　　　　　　　 94年度易字第704號
　　公　訴　人　臺灣臺北地方法院檢察署檢察官
　　被　　　告　辛○○
　　　　　　　　　　　　（現另案於臺灣臺北戒治所強制戒
　　選任辯護人　張仁龍律師
上列被告因背信案件，經檢察官提起公訴（九十三年度偵字第八
六五三號），本院判決如下：
    主  文
辛○○為他人處理事務，意圖為自己不法之利益，而為違背其任
務之行為，致生損害於本人之利益，累犯，處有期徒刑壹年貳月
。
    事  實
一、辛○○於民國八十三年間因違反麻醉藥品管理條例案件，經
    臺灣高等法院八十三年度上易字第六四○七號判決有期徒刑
    七月確定；於八十二年、八十五年、八十六年間，分別因違
    反麻醉藥品管理條例、偽造文書案件，分經臺灣高等法院八
    十五年度上更二字第五四九號判決有期徒刑三年確定、本院
    八十六年度易緝字第一七○號判決有期徒刑八月確定、本院
    八十六年度北簡字第五五一號判決有期徒刑四月確定，嗣經
    本院八十六年度聲字第一四二七號裁定應執行有期徒刑三年
    六月；上開犯罪經合併執行有期徒刑四年一月，自八十六年
    二月二日起算刑期，於八十八年五月七日縮短刑期假釋出監
    ，於九十年一月六日縮刑期滿未經撤銷假釋，視為執行完畢
    。詎辛○○仍不知悔改，於九十一年中至九十二年三月六日
    ，任職「勤力國際股份有限公司」（址設臺北縣新店市○○
    路二三五巷六弄一號，下稱勤力公司），擔任管理部總務，
    係為勤力公司處理事務之人，竟意圖為自己不法之利益，於
    九十二年一、二月間，利用勤力公司為載運「蘋果日報」及
    「壹週刊」等書報雜誌配送至各商店之需要，擬以租賃購車
    之方式，約定租期三年，由承租人勤力公司預付保證金，並
    按月支付租金，於租期屆滿後以預付之保證金作為購車價款
    向出租人購車，出租人將出租之車輛過戶予勤力公司等作為
    條件，對外承租如附表一所示之客貨車及貨車共一百十八輛
    ，而由辛○○負責聯絡各汽車租賃公司參與投標比價之機會
    ，向「欣格聯合企業股份有限公司」（下稱欣格公司，與「
    格上租賃股份有限公司」、「國菱租賃股份有限公司」〈下
    稱格上公司、國菱公司〉為關係企業）之業務專員己○○，
    要求佣金新臺幣（下同）一百二十五萬元，作為其協助標得
    承作前述承租車輛契約之對價，經己○○陸續交付先期款八
    十六萬元，辛○○則於辦理聯絡招標過程中，告知己○○其
    他汽車租賃公司之出價，及符合勤力公司需求車輛之可能得
    標金額（嗣經己○○在該範圍內自行加計佣金成本而提出報
    價單），辛○○於取得己○○所提出之格上及國菱公司之報
    價單（格上及國菱公司係以同一紙報價單聯合報價）後，隱
    匿如附表二所示其他汽車租賃公司之報價單，而僅將如附表
    三所示裕融公司、格上及國菱公司之報價單，上呈予不知情
    之勤力公司副總經理戊○○核定，戊○○誤以為僅有該等公
    司報價，而核定由辛○○所上呈報價中符合勤力公司要求之
    格上及國菱公司得標，致勤力公司於九十二年二月間以己○○高報之一億零四百二十八萬八千元之承租契約總額，與格
    上及國菱公司所指定之關係企業欣格公司簽訂如附表四之(一)
    所示之車輛租賃契約，而受有較原應簽訂之承租契約數額為
    高之利益損害，嗣勤力公司因不滿辛○○之工作態度予以解
    僱後，在辛○○座位發現隱匿之報價單，始循線查悉上情，
    於契約價款未支付完畢前與欣格公司重新議價，經調降承租
    契約總額一百四十七萬六千元後重新簽約。
二、案經勤力公司告訴暨臺北市政府警察局信義分局報告臺灣臺
    北地方法院檢察署檢察官偵查起訴。
    理  由
一、訊據被告辛○○矢口否認有何背信犯行，辯稱：伊只是勤力
    公司的新手，對於購車流程並不清楚，每個案件不是伊個人
    可以決定的，都要經過主管戊○○或庚○○最後決定，當時
    格上在市場的信譽比較好，勤力公司想要讓它得標，這不是
    伊個人可以決定的事，別家廠商想說格上得標，就認為伊一
    定有收取格上的回扣，但是接觸的人並不只伊；伊沒有隱匿
    報價單，有些報價單是報價太晚或重複傳真報價，或是不符
    規定，大多數的資料伊都有在上面註明未提出的原因，也有
    一些是伊認為符合資格的報上去，但主管認為資格不符退回
    來的；如果伊真的要隱匿，伊要走的時候就會把報價單毀掉
    ，不可能留在自己座位上，勤力公司在伊離職後數度與格上
    減價，甚至不惜以毀約方式要格上減價；己○○可能真的有
    拿一筆錢自己花掉，但卻推到伊身上，己○○說他給伊八十
    六萬元，但他的獎金都沒有所說給伊的那麼多云云。辯護人
    另為被告辯護稱：證人等在警詢及檢察事務官訊問時所為之
    陳述，均為審判外之陳述，無證據能力；勤力公司當初要求
    報價是有條件的，包括交車期、加裝棚架等設備、保險、代
    用車、維修費用等等，被告必須作一些選擇與篩選，另外有
    一些是晚報價，但這些資料被告也有留下來當作日後辦理的
    參考；戊○○說只看到兩家的報價單與事實不符，因為勤力
    公司採購需要三家以上的報價單，戊○○是採購案最後拍板
    定案的人，必然知道公司採購的規定；從卷內報價單可以知
    被告當時有作篩選，不符合公司要求的部分都有作註記，這
    些報價單被告都收在座位，並沒有毀損或故意隱匿，顯見被
    告內心坦蕩；己○○證稱被告索取回扣之數額反覆，且遠超
    過可得的獎金，顯與事實不符；勤力公司後來希望重新議價
    ，甚至以不付款毀約的方式逼迫格上讓步，格上因為已經簽
    約也訂了車，是騎虎難下的狀況，才不得不接受無理的要求
    ，不能以此證明被告當初有背信行為云云（見本院九十四年
    九月二十三日準備程序筆錄、九十五年十二月二十一日審理
    筆錄）。
二、本院之認定：
(甲)程序方面：
　　按被告以外之人於審判外之言詞或書面陳述，除法律有規定
    者外，不得作為證據，刑事訴訟法第一百五十九條第一項固
    定有明文。惟按被告以外之人於檢察事務官、司法警察官或
    司法警察調查中所為之陳述，與審判中不符時，其先前之陳
    述具有較可信之特別情況，且為證明犯罪事實存否所必要者
    ，得為證據，又被告以外之人於審判中因滯留國外而無法傳
    喚者，其於檢察事務官、司法警察官或司法警察調查中所為
    之陳述，經證明具有可信之特別情況，且為證明犯罪事實之
    存否所必要者，得為證據，刑事訴訟法第一百五十九條之二
    、第一百五十九條之三第三款，亦定有明文。查(一)本判決所
    引用證人己○○於調查中在司法警察面前及於偵查中在檢察
    事務官面前所為之陳述，與己○○於本院審判中就相同事項
    所為之陳述雖有出入（關於被告索求佣金之數額，己○○於
    司法警察及檢察事務官詢問時均陳稱係一百二十五萬元；於
    審判中則稱大約是二百五十萬元、伊記不清楚被告到底開口
    要多少錢），惟證人己○○在司法警察及檢察事務官詢問時
    所為與審判中不符之該節陳述，距離案發時間較近，且於警
    詢及檢察事務官詢問時所述內容相符，並較審理中之證詞肯
    定，堪認具有較可信之特別情況，復為證明本案犯罪事實所
    必要，依刑事訴訟法第一百五十九條之二規定，具有證據能
    力；(二)證人戊○○於審判中因滯留國外而無法傳喚，有內政
    部警政署入出境管理局九十五年六月一日境信雲字第○九五
    一○六○八七一○號函檢附之戊○○入出國日期證明書乙紙
    附卷可稽（見本院審理卷第一八八頁），證人於審判中發生
    事實上無從為直接審理之法定原因，而其於偵查中在檢察事
    務官面前所為之陳述，距離案發時間較近，且所為證詞肯定
    ，亦堪認具有可信之特別情況，且為證明本案犯罪事實所必
    要，依刑事訴訟法第一百五十九條之三第三款規定，亦有證
    據能力，均合先敘明。
(乙)實體方面：
(一)、經查：
１、被告辛○○於九十一年中至九十二年三月六日擔任勤力公司
    之管理部總務，勤力公司於九十二年一、二月間為載運「蘋
    果日報」及「壹週刊」等書報雜誌配送至各商店之需要，擬
    以租賃購車之方式，約定租期三年，由承租人勤力公司預付
    保證金，並按月支付租金，於租期屆滿後以預付之保證金作
    為購車價款向出租人購車，出租人將出租之車輛過戶予勤力
    公司等作為條件，對外承租如附表一所示之客貨車及貨車共
    一百十八輛，而由辛○○負責聯絡各汽車租賃公司參與投標
    比價等情，為被告所自承，並有如附表二、三所示之汽車租
    賃公司之報價單、如附表四所示之車輛租賃契約書等件附卷
    可稽（見九十三年度偵字第八六五三號卷〈下稱偵查卷〉第
    一一○至一三七、一七六至二一○、二一一至二三三頁）。
２、被告辛○○於承辦聯絡各汽車租賃公司參與投標過程中，向
    格上公司業務專員己○○要求佣金一百二十五萬元，作為其
    幫忙格上公司標得承作前述承租車輛契約之對價，己○○業
    已支付辛○○八十六萬元等情，業據：
(1)、證人己○○於審理中證稱：伊自八十八年五月起在欣格公司
    擔任業務專員，至九十二年五月因本件辛○○事件離職，欣
    格與格上公司是關係企業，欣格公司於九十二年二月間與勤
    力公司簽訂出租契約，租給勤力公司共一百十八輛車，是由
    伊經手的，勤力公司的窗口是被告，伊承辦上開業務都是跟
    被告聯繫；被告有要求伊給他回扣，是在談車子的過程中，
    有時是以電話，有時是伊到勤力公司時，辛○○要求給他錢
    ，伊因為想要多成交，所以依照辛○○的要求；辛○○要求
    每次簽約的時候，就要先支付一部分回扣，九十二年二月間
    這一批一百多部車子，伊公司共分五次和勤力公司簽約，伊
    將伊公司用印的契約送給辛○○後再去訂車，伊原本是要求
    全部交完車後再付全部的錢，但辛○○要求每批簽約時就要
    先給付一部分，所以每簽一批就給辛○○一部分；伊在臺北
    市○○街格上公司的樓下交了兩次錢給被告，還有一、二次
    是拿到臺北縣新店市○○路的勤力公司，在對面大樓的電梯
    間給被告，其他地點伊想不起來，都是拿現金；伊當時有向
    格上公司借支獎金，否則伊也沒有那麼多錢可以給辛○○，
    伊有告訴格上公司的主管課長鄭芳、經理潘衛民，借支獎
    金也有簽發借據，伊公司獎金必須經過公司主管的同意才能
    借支，伊是分批向公司聲請現金，當天就交給被告；伊現在
    不記得本次交易後來公司撥給伊多少交易獎金，公司有扣掉
    伊預借的八十六萬元等語（見本院九十四年十二月一日審理
    筆錄）；於警詢中證稱：伊與辛○○接洽車輛租賃事宜，在
    接洽過程中辛○○有向伊要求一百二十五萬元之佣金，當時
    勤力公司與伊公司簽約欲承租一百十八輛汽車，辛○○要求
    只要簽約一批就需以現金交付佣金，分五次左右，伊僅給付
    八十六萬元，因為後續辛○○被勤力公司發現有從中牟利，
    遭勤力公司開除，剩餘款項就沒有再支付給他了等語（見偵
    查卷第六至七、三六至三八頁警詢筆錄），於偵查中證稱：
    伊有與辛○○接洽勤力公司租車之事宜，辛○○開口跟伊要
    一百二十五萬元佣金，當時伊等有先談付他這麼多佣金，就
    向伊公司租車，伊分五次付給辛○○八十六萬元，辛○○就
    離職了等語（見偵查卷第九十五頁檢察事務官筆錄）；核與
    卷附勤力公司與欣格公司九十二年二月間所簽訂之原契約（
    如附表四之(一)所示）（見偵查卷第一七六至二一○頁）、己○○九十二年一月至五月間之薪資支領及提撥營業獎金明細
    、華南商業銀行整批跨行通匯明細表、提撥營業獎金請款單
    （見本院審理卷第一四四至一六七頁）等件，顯示勤力公司
    與欣格公司於九十二年二月中、下旬分五次簽訂如附表四之
    (一)所示契約，而己○○於簽約當日或數日內之九十二年二月
    中、下旬及三月初亦分五次以請款單提撥營業獎金共八十六
    萬元，且其請款單業經主管課長鄭芳、單位主管經理潘衛
    民蓋章同意等情，均屬相符；
(2)、至被告另質稱：證人己○○所述關於給付被告佣金之數額，
    較其因本次交易可得之獎金數額為高，顯為不實云云。查證
    人己○○雖於審理中證稱：伊在公司是算毛利獎金，如果每
    個月能做到超過公司要求，每一台車伊可以得到二千至三千
    元的獎金，要看大車或是小車，有時大車可以有五千元的獎
    金，此次交易共有一百十八輛車等語，惟亦稱：當時伊有格
    上、欣格、國菱、聲寶公司的薪水，當年度欣格公司伊就領
    了二百八十幾萬元的獎金等語（見本院九十四年十二月一日
    審理筆錄），己○○所得提撥之獎金來源既不限於本件交易
    ，且如前述確實於九十二年二、三月間取得八十六萬元，證
    人己○○證稱其為爭取業績而向公司借支八十六萬元獎金以
    支付被告要求之佣金乙節，當無被告所指不合理之處，堪信
    證人己○○所述上情為真實。
３、被告辛○○向己○○要求佣金後，向己○○告知其他汽車租
    賃公司之出價，及符合勤力公司需求車輛之可能得標金額，
    並隱匿如附表二所示其他汽車租賃公司之報價單，而僅將如
    附表三所示裕融公司、格上及國菱公司等報價單上呈予勤力
    公司副總經理戊○○核定由格上及國菱公司得標，而與格上
    及國菱公司所指定之關係企業欣格公司簽訂車輛租賃契約等
    情，業據：
(1)、證人己○○於審理中證稱；格上公司的報價單是由伊製作提
    出的，伊是用傳真方式報價，有一、二次是自己送過去，都
    是報給辛○○，辛○○會跟伊說別家報多少錢，告訴伊大概
    要報多少金額，其他的事項就由伊自己來寫，勤力公司跟伊
    公司買的車，都是必須經過改裝的車子；伊個人在抓成本的
    時候，如果一部車跟伊要回扣，伊一定會加在成本裡面，伊
    不可能去倒貼這些錢，所以伊之報價有比公司的行情高；伊
    提出的報價單與最後的合約內容、價格及條件是一樣的，沒
    有發生過要再重新報價的事情；後來辛○○被勤力公司發現
    ，被革職，勤力公司希望伊出來把事情講清楚，要求把多出
    來的租金還給他們，並且降租金，並沒有說要取消交易，只
    是要伊承認辛○○是否有這樣做，後續的車還是讓伊交完；
    如果勤力公司取消交易的話，伊公司也沒有損失，因為勤力
    公司有二千萬元的保證金在伊公司這邊，當時伊公司有向車
    商先預定車子，但還不用付訂金等語（見本院九十四年十二
    月一日審理筆錄）；
(2)、證人戊○○於偵查中證稱：伊自九十年起擔任勤力公司副總
    經理，九十二年二月間勤力公司承租小貨車的承辦職員是辛○○；伊告訴辛○○勤力公司需要一點一ＣＣ的五十部、二
    點四ＣＣ的五十部等車輛，叫辛○○去找合理的廠商，但辛○○只把二家廠商不同ＣＣ數的報價單一次呈報給伊，伊就
    核定了；伊不知道報價的廠商有幾家，辛○○只有拿裕融、
    格上二家公司的報價單給伊看，最後由格上得標，因為格上
    符合勤力公司之要求，事後辛○○被解僱，從辛○○座位找
    出其他廠商的報價單，勤力公司經理庚○○跟伊說辛○○向
    格上收佣金的事，格上和勤力公司再簽約，退還勤力公司一
    些錢，因為他們的價錢太貴了；被告有拿卷附裕融公司九十
    二年一月二十九日二點四ＣＣ廂型車一台、格上及國菱公司
    九十二年二月十二日二點四ＣＣ、九十二年二月二十一日十
    七噸、九十二年二月二十四日一點二、九十二年二月十日一
    路發三點一（這張估價單因為沒有車子，所以後來改買三菱
    ）等報價單給伊核定等語（見偵查卷第一六二至一六三頁檢
    察事務官筆錄）；
(3)、證人庚○○於審理中證稱：伊於九十一年十月中旬在勤力公
    司任職管理部經理，管理人事、總務、會計、出納工作，後
    來升職為財務總監，工作內容一樣，辛○○在勤力公司作總
    務，負責行政總務及採購業務，後來是被資遣的，因為香港
    主管對於被告的工作態度等有意見，就要伊資遣被告；伊於
    被告離職後，在被告辦公桌遺留的物品中，發現一些租車公
    司的報價單，伊看那些報價單的報價日期，判斷是被告經手
    租車業務採購案裡面陸續的報價單，當時伊有問勤力公司掌
    管臺灣業務的香港主管戊○○，是否有看過這些報價單，他
    回答說有一些有，但有一些沒有；伊當時發現被告遺留之報
    價單，都有當面拿給戊○○看並詢問是否曾經看過；（提示
    偵查卷第一五七至一五九頁報價彙總資料）其上所載報價單
    是否上呈、原契約及重訂契約之價額及差價，都是由伊整理
    製作後在偵查中提出的，是伊問過戊○○後所整理的資料；
    伊把整疊報價單交給戊○○，戊○○分成二部分，一部分是
    有看過的，一部分是沒有看過的，當時伊在旁邊等，大概幾
    分鐘戊○○就看完並整理給伊；（提示偵查卷第一一○、一
    二○、一二五、一三○、一三二、一三三頁）這些報價單上
    方小紙條上的字是伊寫的，伊是依據戊○○告訴伊被告有上
    呈及未上呈的報價單分類比對出來的；這些報價單在被告離
    職之前伊都沒有看過，採購的過程是由戊○○與被告負責，
    伊是在被告聲請簽約用印時，看到合約才知道向格上採買；
    該批與格上公司簽訂之租賃汽車契約，事後有重新議價簽約
    等語（見本院九十五年一月二十六日審理筆錄）；
(4)、上開證人業已證述被告於辦理聯絡各汽車租賃公司參與投標
    過程，告知己○○其他汽車租賃公司之出價及符合勤力公司
    需求車輛之可能得標金額、隱匿如附表二所示之報價單未上
    呈予勤力公司副總經理戊○○核定，及勤力公司因查悉辛○○事件而與欣格公司重新議價簽約等情明確。至被告辯稱：
    勤力公司規定採購需要三家以上的報價單，證人戊○○證
    稱只看到兩家公司的報價單與事實不符；有些報價單是因
    為報價太晚或重複傳真報價，或是不符規定，報價單上面有
    註明未提出的原因，被告並未隱匿報價單云云，查：
、被告固舉證人庚○○於審理中證稱：勤力公司租車業務一般
    程序，在報價方面要求至少要有三家以上的報價等語，質疑
    證人戊○○證述被告僅拿裕融公司、格上及國菱公司等兩家
    報價單供其核定乙節為不實。然查證人庚○○另證稱：當時
    要採購這批車的目的是要載送蘋果日報，蘋果日報是在五月
    份要出刊，所以至少在四月底之前就要交車等語（見本院九
    十五年一月二十六日審理筆錄），證人己○○亦證稱：勤力
    公司要的車子是須經過改裝的車子，要加配件、車廂等情（
    見本院九十五年十二月一日審理筆錄），而依卷附報價單顯
    示各汽車租賃公司報價時間已是一月底、二月間，則勤力公
    司此次承租尚須經改裝等特殊要求車輛之時間，顯屬匆促，
    證人戊○○為爭取時效而於被告未提出三家以上報價單之情
    況下予以核定，尚無顯違常情之處，更況被告亦自承其有就
    報價單作篩選，有在報價單上面註明沒有提出去的理由（見
    本院九十四年九月二十三日準備程序筆錄），證人戊○○證
    述被告並未提出卷附所有之報價單，僅拿裕融公司、格上及
    國菱公司之報價單供其核定等情，自屬可信；
、被告固辯稱有些報價單係因不符規定或報價太晚而未提出，
    其有在報價單以手寫註記「未含改車身價」、「無代用車」
    、「無水險」，或在報價條款下畫線標記未提出之理由，並
    聲請傳訊如附表二所示「和運租車股份有限公司」（下稱和
    運公司）、「日盛國際租賃股份有限公司」（下稱日盛公司
    ）、「歐力士實業股份有限公司」（下稱歐力士公司）、「
    和新小客車租賃股份有限公司」及「建新小客車租賃股份有
    限公司」（下稱和新、建新公司）之承辦業務人員到庭證述
    報價過程。然查：ａ、證人即和運公司承辦業務人員甲○○
    於審理中證稱：當時辛○○說勤力公司要一批車請伊報價，
    （提示偵查卷第一一五、一一六、一一七頁和運公司報價單
    ）這些報價單是當時伊提供給辛○○的，報價單的日期均是
    九十二年一月二十九日，可能是早上追、下午追，追了第三
    次，最高租金的是第一張，第二高租金的是第二張，最低租
    金的是第三張；以一個業務員來講的話，如果知道有一批數
    量的車子，會追的比較急、會在同一天報價，但以伊個人習
    慣，這批車子一天報了三次價，而且在電話詢問過程中，一
    下子說幾台，一下子又說幾台，一下子又說要改裝鐵架或需
    要代用車，伊認為應該要把條件一次設定清楚，伊認為他們
    的誠意不足，本件伊作了第三次報價以後，認為成功的機率
    不是很高，所以就放棄了，就是不跟對方聯絡，也沒有聯繫
    辛○○說要撤回報價；在第一次傳真前辛○○並沒有告訴伊
    要計算替代車或要加裝鐵架，是第二次或第三次的時候才講
    的，鐵架的部分，伊告訴他說會把費用估出來，請他們自付
    ，替代車的部份，伊告訴他說伊公司沒有提供這方面的服務
    ，所以這部份沒有計算的問題，但後來伊想說還要找人估鐵
    架的價格，乾脆放棄這次的生意，所以也沒有找人估價加裝
    鐵架，沒有再跟辛○○說加裝鐵架的價格等語（見本院九十
    五年二月二十四日審理筆錄）；ｂ、證人即日盛公司承辦業
    務人員乙○○於審理中證稱：當時勤力公司要租車，伊有向
    勤力公司報價，但伊不記得是與勤力公司的何人接觸，也不
    記得本件與勤力公司談論的內容；（提示偵查卷第一一九頁
    日盛公司報價單）報價單下面是伊的名字沒錯，但伊記不起
    來是否有看過這張報價單等語（見本院九十五年二月二十四
    日審理筆錄）；ｃ、證人即歐力士公司承辦業務人員丙○○
    於審理中證稱：當時伊有去勤力公司交換名片，伊現在看到
    被告有一點印象；（提示偵查卷第一一○、一一一頁報價單
    ）這二張報價單上面有伊的名字，是伊製作交給勤力公司的
    ，當時伊去勤力公司拜訪，勤力公司的人跟伊說他們想要租
    車，伊就去看他們車子長什麼樣子，拍完照片回公司後，就
    請車商估價；當時勤力公司有提到它們要的車子跟一般車子
    不一樣，因為他們是要送雜誌的，所以車子後面要再打造一
    個新的車廂，但伊現在記不清楚上開報價單有無列入另外打
    造車廂的費用；伊報價之後，因為伊公司董事長對於勤力公
    司的印象不是很好，不同意與勤力公司配合做生意，後續就
    沒有接觸，但伊沒有跟勤力公司說伊公司不承作這批車等語
    （見本院九十五年三月二十八日審理筆錄）；ｄ、證人即和
    新、建新公司承辦業務人員丁○○於審理中證稱：伊有與勤
    力公司接洽承辦租賃車子，當初是一位太子汽車的黃先生介
    紹伊去，勤力公司的經辦人就是在庭被告說他們要的車子是
    特殊規格，叫伊去看實車後再報價，隔天伊先到勤力公司看
    完車以後，再回去寫報價單，隔天傳真過去，大約過了兩天
    ，伊打電話問經辦人說報價單有無問題，他回答說勤力公司
    在蒐集報價單、在評核，過幾天伊又打電話去問，但他說已
    經跟別家公司訂約了；（提示偵查卷第一一八、一二五、一
    二六、一二七頁報價單）這些報價單是當時的報價單，因為
    勤力公司需要大車與小車，大車是跑中南部、小車是跑市區
    ，他們說大車需要多一點廠牌作選擇，說他們要作評價，所
    以伊才報那麼多車子；勤力公司要租的車子有要求改裝車廂
    ，伊去找廠商估價，上開報價單都有含車體改造費，是公司
    制訂的格式，客人跟伊講什麼需求，伊就會把它列在費用裡
    面，第一一八頁那張報價單是第一次報價，沒有寫清楚，但
    伊有用口頭跟經辦人被告講伊所報的價有含改裝費，而第一
    二五、一二六、一二七頁報價單在品名裡面就有註明，有寫
    「升降尾門」，就是包含車體改造費用等語（見本院九十五
    年三月二十八日審理筆錄）；ｅ、依上開證人之證述，如附
    表二所示之其他汽車租賃公司，雖有因被告未詳盡告知勤力
    公司之承租條件，或因本身未提供特殊需求之服務，致使部
    分報價單最終可能不符勤力公司之要求，然被告既僅負責聯
    絡各汽車租賃公司報價，並無最終核定權，而報價廠商復無
    向勤力公司撤回報價之表示，被告自應提出所有報價單以供
    勤力公司主管核定業務人員核定是否符合公司之要求，並無
    自行扣留報價單而不提出之權限，況如附表二所示報價單上
    被告所為註記，亦有與事實不符（如偵查卷第一一八頁之和
    新、建新公司報價單，經前述證人丁○○證稱業經口頭告知
    被告內含車身改造費，而非被告所註記之「未含車身改造費
    」），或根本未為任何註記（如偵查卷第一一三、一一四、
    一一六、一二六、一二七頁）之情形，被告自行任意扣留報
    價單，顯無理由；另查如附表二所示報價單之報價日期，均
    較如附表三所示被告陳報同級車型之報價單報價日期為早或
    為同日，被告辯稱部分報價單係因報價太晚而未及提出，亦
    不足採。
４、勤力公司於查悉被告向欣格公司業務員己○○收取佣金，及
    隱匿如附表二所示其他汽車租賃公司之報價單後，於原契約
    價款未支付完畢前與欣格公司重新議價，經調降承租契約總
    額一百四十七萬六千元後重新簽約等情，業據：
(1)、證人己○○證稱：伊個人在抓成本的時候，如果一部車跟伊
    要回扣，伊一定會加在成本裡面，伊不可能去倒貼這些錢，
    所以伊的報價是有比公司的行情高；後來是勤力公司的經理
    跟伊說，伊才知道辛○○被開除，勤力公司要求把多出來的
    租金還給他們，並沒有說要取消交易等語（見本院九十四年
    十二月一日審理筆錄）；證人戊○○證稱：勤力公司發現被
    告收取佣金，格上有與勤力公司再簽約，退還勤力公司一些
    錢，因為他們的價錢太貴了等語（見偵查卷第一六二至一六
    三頁檢察事務官筆錄）；證人庚○○證稱：該批租賃汽車契
    約，事後有重新議價訂約，當時公司有察覺辛○○索取回扣
    的事，直接向格上公司提到這件事情，當時格上公司極力否
    認，因為合約已經簽定，勤力公司香港主管戊○○就要伊以
    不付款來達到與格上公司重新議價的目的，所謂不付款並不
    是不買，戊○○也沒有說後面的車不再交了，後來格上公司
    讓步重新訂立契約；（提示偵查卷第二一一至二三三頁）這
    是第一次重新議價訂定之新約；（提示偵查卷第一三七頁租
    金調整協議書）這是第二次重新議價之協議書，第二次重新
    協議跟被告的案件無關，是香港主管戊○○認為車價下跌，
    所以又跟格上作協議等語（見本院九十五年一月二十六日審
    理筆錄）；且有卷附如附表四之(一)、(二)所示勤力公司與格上
    公司關係企業欣格公司簽訂之原契約、第一次重新議價契約
    在卷可佐（見偵查卷第一七六至二一○、二一一至二三三頁
    ），本件勤力公司因被告向己○○收取佣金、告知己○○其
    他汽車租賃公司之出價，及符合勤力公司需求車輛之可能得
    標金額、隱匿其他汽車租賃公司報價單之行為，於勤力公司
    最初與欣格公司簽約時，即受有較原應簽訂之承租契約數額
    為高之利益損害，洵無疑義；
(2)、至被告另辯稱：勤力公司於簽約後為了要重新議價，不惜以
    不付款毀約的方式，致使格上公司不得不接受重新議價簽約
    的無理要求，不能因認被告當初有背信行為云云。惟查：勤
    力公司與格上公司之關係企業欣格公司於九十二年二月間簽
    訂原契約時，勤力公司即繳納有保證金等情，有勤力公司與
    欣格公司如附表四之(一)所示之原契約在卷可稽（見偵查卷第
    一七六至二一○頁），如勤力公司確係無理由毀約，出租方
    既有保證金可供取償，當無接受勤力公司無理要求之必要，
    被告此節所辯，委無可採。
５、被告辛○○擔任勤力公司管理部總務，明知承辦聯絡各汽車
    租賃公司參與勤力公司承租車輛投標比價之業務時，應公平
    對待各參與報價之汽車租賃公司，詳盡告知勤力公司之承租
    條件、不得任意洩露其他公司之報價予特定公司，並應將所
    有報價單上呈予勤力公司之主管核定，惟竟向欣格公司業務
    員己○○要求佣金，作為協助標得承作前述承租車輛契約之
    對價，而告知己○○其他汽車租賃公司出價，及符合勤力公
    司需求車輛之可能得標金額，又隱匿如附表二所示之報價單
    未上呈予勤力公司副總經理戊○○核定，致勤力公司受有較
    原應簽訂之承租契約數額為高之利益損害，被告且已實際取
    得八十六萬元佣金，被告有為自己不法利益之意圖及背信之
    故意，亦屬明確。
６、綜上各節所述，被告辛○○係為他人處理事務之人，其意圖
    為自己不法之利益，而為違背其任務之行為，致生損害於本
    人利益之犯行，事證明確，應依法論科。
(二)、查被告行為後，刑法業於九十四年二月二日修正公布，於九
    十五年七月一日施行，按「行為後法律有變更者，適用行為
    時之法律，但行為後之法律有利於行為人者，適用最有利於
    行為人之法律」，修正後之刑法第二條第一項定有明文，該
    條係規範行為後法律變更所生新舊法律比較適用之準據法，
    本身尚無新舊法比較之問題，於新法施行後，應一律適用新
    法第二條第一項之規定，為「從舊、從輕」之比較；而就本
    件之新舊法比較適用：按刑法第三百四十二條第一項之背信
    罪，法定刑為「五年以下有期徒刑、拘役或科或併科一千元
    以下罰金」，又依修正後刑法施行法增訂第一條之一規定：
    「中華民國九十四年一月七日刑法修正施行後，刑法分則編
    所定罰金之貨幣單位為新臺幣。九十四年一月七日刑法修正
    時，刑法分則編未修正之條文定有罰金者，自九十四年一月
    七日刑法修正施行後，就其所定數額提高為三十倍。但七十
    二年六月二十六日至九十四年一月七日新增或修正之條文，
    就其所定數額提高為三倍。」，該規定因與修正前罰金罰鍰
    提高標準條例第一條前段規定將刑法分則法定罰金刑提高十
    倍，再由銀元換算為新台幣後，就背信罪所規定罰金刑之最
    高額度相同，並非刑罰法令之變更，是應逕適用裁判時之刑
    法施行法第一條之一（最高法院九十五年度第二十一次刑事
    庭會議決議參照）；惟就背信罪所規定罰金刑之最低額度方
    面，修正後之刑法第三十三條第五款規定罰金刑為新臺幣一
    千元以上，以百元計算之，修正前則規定罰金刑為銀元一元
    （即新臺幣三元）以上，該罰金刑之最低額度業經提高，乃
    屬法定刑之修正，故應為新舊法之比較適用，而經比較新舊
    法結果，以修正前之規定對被告較為有利，自應適用修正前
    之刑法第三十三條第五款關於法定罰金刑最低額度之規定。
    核被告所為，係犯刑法第三百四十二條第一項之背信罪。被
    告曾於八十三年間因違反麻醉藥品管理條例案件，經臺灣高
    等法院八十三年度上易字第六四○七號判決有期徒刑七月確
    定；及於八十二年、八十五年、八十六年間，分別因違反麻
    醉藥品管理條例、偽造文書案件，分經臺灣高等法院八十五
    年度上更二字第五四九號判決有期徒刑三年確定、本院八十
    六年度易緝字第一七○號判決有期徒刑八月確定、本院八十
    六年度北簡字第五五一號判決有期徒刑四月確定，嗣經本院
    八十六年度聲字第一四二七號裁定應執行有期徒刑三年六月
    ；上開犯罪經合併執行有期徒刑四年一月，自八十六年二月
    二日起算刑期，於八十八年五月七日縮短刑期假釋出監，於
    九十年一月六日縮刑期滿未經撤銷假釋，視為執行完畢等情
    ，有臺灣高等法院被告前案紀錄表在卷可參，其受有期徒刑
    之執行完畢，五年以內再犯本件有期徒刑以上之罪，為累犯
    ，應依刑法第四十七條第一項規定加重其刑。爰審酌被告正
    值青壯之年，不思循合法正當途徑獲得財富，竟運用智慧於
    不當之途，且犯罪後飾詞圖卸，犯後態度不佳，並無悔意，
    暨被告犯罪之動機、目的、手段、生活狀況、品行、智識程
    度等一切情狀，量處如主文所示之刑。
(三)、據上論斷，應依刑事訴訟法第二百九十九條第一項前段，刑
    法第二條第一項前段、第三百四十二條、第四十七條第一項
    ，刑法施行法第一條之一，判決如主文。
本案經檢察官廖舒屏到庭執行職務
中　　華　　民　　國　九十六　年　　一　　月　十八　　日
                  刑事第八庭審判長法  官  陳  德  民
                                  法  官  陳  芃  宇
                                  法  官  孫  曉  青
以上正本證明與原本無異。
如不服本判決應於送達後十日內向本院提出上訴狀。
                                  書記官  郭  錦  賢
中　　華　　民　　國　九十六　年　　一　　月　十八　　日
附錄本案論罪科刑法條全文
中華民國刑法第三百四十二條（背信罪）
為他人處理事務，意圖為自己或第三人不法之利益，或損害本人
之利益，而為違背其任務之行為，致生損害於本人之財產或其他
利益者，處五年以下有期徒刑、拘役或科或併科一千元以下罰金
。
前項之未遂犯罰之。
